【裁判字號】    92,訴緝,49
【裁判日期】    920812
【裁判案由】    重傷害
【裁判全文】
臺灣臺中地方法院刑事判決                          九十二年度訴緝字第四九號
    公  訴  人  臺灣臺中地方法院檢察署檢察官
    被      告  乙○○
    指定辯護人  本院公設辯護人  丙○○
右列被告因重傷害案件，經檢察官提起公訴（八十八年度偵字第一二二五三號），本
院判決如左：
    主  文
乙○○使人受重傷，處有期徒刑拾年陸月。
    事  實
一、乙○○曾因傷害罪，於民國八十年七月七日為本院判處有期徒刑八月，減刑為有
    期徒刑四月確定，於同年月二十日易科罰金執行完畢；又因重傷害罪，於九十年
    六月七日為最高法院判處有期徒刑六年確定，現在監執行中（不構成累犯）；因
    乙○○至臺中縣梧棲鎮○○路麗晶皇宮酒店消費而結識在該店上班之甲○○，嗣
    二人並自八十八年一月間起，在乙○○位於臺中縣龍井鄉○○○路○段四九號住
    處同居，雙方曾因乙○○前曾向她人潑硫酸之事而生爭執；於八十八年四月十三
    日晚上七時三十分，甲○○搭乘丁○○所駕計程車回至二人上揭同居處所後，二
    人即一起飲酒，席問乙○○曾提及分手之事；詎乙○○竟基於毀敗甲○○二目之
    視能及使甲○○之顏面、身體有重大不治之傷害之犯意，於同日晚上十一時三十
    分，在其二人上揭同居之處所，以自備之腐蝕性化學藥劑硫酸，潑向甲○○之臉
    部及身體正面二次，致甲○○受有雙眼重度化學性灼傷及百分之二十八之體表（
    臉部、軀幹、四肢）受有二至三度之化學性灼傷，經送往財團法人彰化基督教醫
    院急救並住院治療，而分於八十八年四月十五日、二十日施行清創手術二次；嗣
    經轉往財團法人長庚紀念醫院治療，於同年五月四日、二十二日進行清創、植皮
    及雙眼手術；八十八年十二月二十四日及八十九年三月二十九日進行顏面攣縮手
    術；同年五月三十日、六月十三日、十六日、七月十三日進行顏面、鼻子攣縮重
    建手術；九月一日進行顏面、鼻子攣縮重建手術及軀幹疤痕攣縮手術；十一月四
    日進行腹部疤痕攣縮手術；九十年四月九日、十六日、五月四日進行眼睛手術；
    經多次手術治療後，仍致雙眼失明及顏面毀容、軀幹多處疤痕攣縮等不治之傷害
    。
二、案經甲○○訴由臺中縣警察局烏日分局報請臺灣臺中地方法院檢察署檢察官偵查
    起訴。
    理  由
一、訊據被告乙○○矢口否認有何重傷害犯行，並辯稱：當天告訴人甲○○回家後，
    伊二人即在家喝酒，後來酒喝完了，伊騎機車去沙鹿買酒，回到家後，即未看見
    告訴人，且發現家中亂糟糟的，伊就知道發生事情了，就離開其住處，事後有聽
    人說告訴人是被潑硫酸，伊並未潑告訴人硫酸等語。經查：
  (一)告訴人在右揭時間、地點遭被告持硫酸潑灑，致受重傷等事實，業據告訴人迭於
    警詢、檢察官訊問及本院審理時均指述明確；且告訴人於警詢時指述「於八十八
    年四月十三日晚間約十九時十五分，我乘坐公司排班之計程車到臺中縣龍井鄉○
    ○村○○○路○段四九號找男朋友（即乙○○），到達時已是晚間十九時三十分
    許，我的傷就是乙○○趁我不注意時到廚房拿硫酸從我背後伸手往我正面潑灑，
    當時時間約十三日晚上二十三時三十分許，我立即衝出屋外喊救命，警方到達送
    我至醫院。」、「沒有口角，我只有跟他提起過去有潑人硫酸的紀錄，並且他也
    跟我提出分手就趁我不注意時傷害我，整件事情都太忽然了，他是有預謀的。」
    （以上見偵卷第六頁背面以下）等語。於檢察官訊問時指述「八十八年四月十三
    日晚上七點十五分左右，我坐計程車到他那，該計程車我經常坐。後來我們就在
    他客廳聊起我們男女間的感情，當時我去他那邊是因他到我們公司消費欠二萬元
    ，他叫我去收款，我們聊天過程中，我提議要分手，後來他到廚房去，他出來就
    趁我不注意潑我硫酸連續二次，他是趁我常去他那，沒有預防心理，有計劃的潑
    我硫酸。」、「我被潑後趕快到廚房潑了幾下水，之後怕他會殺我，就趕快到外
    面呼救，我是用撲的出去還摔到水溝，是隔壁的太太看到問我怎麼回事，我告知
    是被潑硫酸。」、「是，我親眼看到他潑的，第一次他潑我時我沒有注意到，我
    睜開叫他時，他又潑了我第二次，第二次我有看到是他潑我的。」（見偵卷第二
    十五頁背面以下）等語。嗣於本院審理時指稱「我在當天本來要去茶藝館泡茶，
    在半路接到被告的電話要我過去拿錢，因為被告之前到我們公司消費，有欠我錢
    ，晚上七時許我坐計程車過去被告臺中縣龍井鄉○○村○○○路○段四九號家中
    拿錢，當時被告不給我錢且問我要不要喝酒，我說隨便，被告就叫載我去的計程
    車司機出去買一瓶高粱酒回來，之後我喝一杯由被告所調的高粱酒後就昏睡，但
    平常我酒量很好，當時我只喝一杯我就昏睡了，然後睡了幾個小時，約在十時許
    後醒來，就看到被告拿硫酸潑我，當時是被告叫醒我的，我還迷迷糊糊，被告從
    廚房拿硫酸出來一下子往我臉上潑，雖然我沒有看到他拿東西，但我有看被告所
    穿的鞋子從廚房出來，雖然他潑我臉之後，我就沒有辦法看到他的臉，但我有看
    到潑我硫酸的人的鞋子、咖啡色褲子，就是被告當天所穿，因我有看到被告走進
    廚房，一下子就出來，當時家中沒有別人，而當天在被告家中，只有我與被告在
    家，沒有其他人在家，平常也沒有人去，被告沒有什麼朋友。」、「是男女朋友
    ，我當時住在案發地點，到案發時，已經有三個月左右時間，我下班都去那邊睡
    覺，被告都是去公司接我，偶爾我自己回去，本來我有被告家中鑰匙，後來被告
    知道我知道被告曾經潑別的女人硫酸後，就把鑰匙要回去。」（見本院卷第七十
    八頁以下）等語；雖告訴人在警、偵、審時所為之指述對於案發當日其是否有向
    被告提起分手等細節處容或有稍不一致之處，然告訴人對於確被告進廚房後，持
    硫酸朝其臉部及身體正面潑灑二次，其因而受傷後始跑出屋外求救，暨案發當時
    被告在臺中縣龍井鄉○○○路○段四九號住處，僅由其與被告二人居住，當日亦
    僅其與被告在場等重要事實，則均陳述明確，並無扞挌之處。且告訴人所指案發
    當日係搭乘證人丁○○所駕之計程車回被告在臺中縣龍井鄉○○○路○段四九號
    住處之事實，亦核與證人分別在警訊及本院審理所證述之情節相符。
  (二)被告雖否認犯行，並辯稱當天告訴人回家後，其二人即在家喝酒，後來酒喝完了
    ，由其騎機車去沙鹿買酒，回到家後，即未看見告訴人，且發現家中亂糟糟的，
    伊就知道發生事情了，就離開其住處等語。惟按法院憑以認定犯罪事實之證據，
    並不以直接證據為限，即綜合各種間接證據，本於推理作用，為其認定犯罪事實
    之基礎，如不違背經驗法則與論理法則，亦非法所不許。查被告自承至案發之時
    止，其與告訴人已經同居約三個多月，且二人有性行為等親密之關係；果如被告
    所言，於其至沙鹿買酒回來後，發現家中亂糟糟，且未見到告訴人，知道有發生
    事情了；衡諸一般常情，於發現關係親密之同居女友發生事情，通常一般人均會
    焦急的找尋，並設法瞭解究係發生何事；然被告竟於發覺其同居女友可能發生事
    情後，即連夜離開住所，避往臺中縣沙鹿鎮某處廟宇居住，且此後復未曾前往探
    視告訴人，並離開久居之住所，行蹤飄渺，迄本院通緝到案始止，其所為顯與經
    驗常情相悖；且其此部分供述亦與其在本院九十二年二月二十一日審理時所供發
    現家中亂糟糟後，其有出去找告訴人，後來去外面工作，有聽說家裡發生事情，
    及案發當日其有回家，隔二、三日亦有回家等語不符；足認被告前揭所辯，應不
    足採信。又本件案發地點係被告私人住處，為兩層樓房，一樓設有鐵門，晚上其
    睡覺後即會關門；且該處平日僅由被告與告訴人二人居住，並未與他人同住，亦
    無其他人有鑰匙可以進入，為被告於本院審理時供述明確，且此部分供述亦與告
    訴人之指述相符；查本案發生之時間為晚上十一時三十分，而該處復僅被告與告
    訴人共同居住之處所，無其他人在場，或持有鑰匙可進入該處之人；參以告訴人
    前揭甚為明確之指述，自足以推斷告訴人之被潑灑硫酸，確係被告所為者，被告
    所辯未向告訴人潑灑硫酸等語，為屬卸責之詞，當不足採信。
  (三)再本院經被告同意後，將被告送內政部警政署刑事警察局實施測謊鑑定，經該局
    以剌激測試法及區域比對法（ＤＯＤＰＩ）對被告實施測謊鑑定，被告對於「1.
    你有沒有對吳女（甲○○）潑腐蝕性化學溶液？答：沒有。2.本案你有沒有對吳
    女（甲○○）潑腐蝕性化學溶液？答：沒有。3.吳女被潑腐蝕性化學溶液時你在
    場嗎？答：沒有。」等問題均呈現不實反應，有該局九十二年七月九日刑鑑字第
    ０九二０一三００二一號測謊鑑驗結果通知書一件在卷可稽。而按測謊鑑定，係
    依一般人在說謊時，會產生遲疑、緊張、恐懼、不安等心理波動現象，乃利用測
    謊儀器將受測者之上開情緒波動反應情形加以紀錄，用以判別受測者所供述之真
    實性，倘受測者愈想壓抑其謊言所產生之情緒，在測謊儀器上會愈產生明顯之情
    緒波動反應，反之，則無此不實之波動反應。從而測謊鑑定結果，如就否認犯罪
    有不實之情緒波動反應，並非不得供審判上之參酌，只是不得採為有罪判決之唯
    一憑據而已（最高法院九十一年台上字第四０八０號判決參照）。查本件測謊鑑
    定之實施，鑑定人已依程序進行訪談告訴人（九十二年六月二十四日），並於會
    前與被告唔談（九十二年七月三日下午二時至同日下午四時二十二分），已確定
    被告在精神、情緒、身體、心理均正常狀況下，始進行測謊程序，其實施之程序
    並無瑕疵；並參酌前揭告訴人所指述之情節，暨被告所為、所辯諸多與經驗事理
    不符等情，應認該測謊鑑定之結果，應屬可採，足供審判上之參酌，而得為告訴
    人指述之佐證。
  (四)告訴人確因被告之以硫酸潑灑，致受有雙眼重度化學性灼傷及百分之二十八之體
    表（臉部、軀幹、四肢）受有二至三度之化學性灼傷，經送醫急救，並多次施行
    手術治療後，仍致雙眼失明、顏面毀容、軀幹多處疤痕攣縮等不治之傷害，業經
    本院向財團法人彰化基督教醫院、財團法人長庚紀念醫院查明屬實，且有財團法
    人彰化基督教醫院九十二年二月二十二日彰基病歷字第九二０二０三六號、財
    團法人長庚紀念醫院九十二年四月三日長庚院法字第０三二三號函覆本院之告
    訴人病歷及治療經過等資料在卷可查；本件事證已經明確，被告前揭案發時其係
    前往沙鹿買酒等辯解，均應不足採信，其犯行洵堪認定，應依法論科。
二、查告訴人遭被告潑灑硫酸後，經送醫救治後，雖經二年有餘（自八十八年四月十
    四日起至九十年五月四日止）之治療，且期間復進行多次攣縮及重建等手術，仍
    致雙眼失明、顏面毀容、軀幹多處疤痕攣縮等傷害，且經評估無法治癒，有財團
    法人長庚紀念醫院九十二年四月三日長庚院法字第０三二三號函在卷可稽，是
    告訴人所受傷害，核與刑法第十條第四項第一款毀敗二目之視能及同條項第六款
    於身體有重大不治之重傷害相符，被告顯有重傷害之故意；核被告所為，係犯刑
    法第二百七十八條第一項重傷罪；爰審酌被告之犯罪僅係因男女感情糾紛，即遽
    以硫酸潑灑告訴人之動機，又被告前即曾以硫酸潑灑其他女子，以處理其感情糾
    紛，並經最高法院判處有期徒刑六年確定（有臺灣臺中地方法院檢察署刑案資料
    查註紀錄表及臺灣高等法院被告全國前案紀錄表各一件在卷可稽），其品行顯然
    非佳；且被告以具有腐蝕性之化學藥劑硫酸潑向告訴人之臉部及身體正面，手段
    兇殘，幾無視生命價值及人性尊嚴，因而致告訴人受有雙眼重度化學性灼傷及百
    分之二十八之體表（臉部、軀幹、四肢）受有二至三度之化學性灼傷，經先後於
    八十八年四月十五日、二十日施行清創手術二次；同年五月四日、二十二日進行
    清創、植皮及雙眼手術；同年十二月二十四日及八十九年三月二十九日進行顏面
    攣縮手術；同年五月三十日、六月十三日、十六日、七月十三日進行顏面、鼻子
    攣縮重建手術；九月一日進行顏面、鼻子攣縮重建手術及軀幹疤痕攣縮手術；十
    一月四日進行腹部疤痕攣縮手術；九十年四月九日、十六日、五月四日進行眼睛
    手術等長達二年有餘之手術治療，長期飽受身心之煎熬後，仍致雙眼失明、顏面
    毀容、軀幹多處疤痕攣縮等不治之傷害（詳前揭醫院函覆資料）；且迄今告訴人
    雙眼除失明外，眼睛部位亦因受傷後傷口癒合，而呈密合之狀態，顏面毀容且身
    體多處疤痕累累，身心俱創，終生難以平復，有卷附告訴人提出之照片五紙在卷
    可稽，其對告訴人身心之戕害可謂甚矣，被告犯罪所生之損害甚鉅，並犯後猶仍
    飾詞圖卸，全無悔意，犯罪後態度不佳等一切情狀，量處如主文所示之刑，以示
    懲儆。
據上論斷，應依刑事訴訟法第二百九十九條第一項前段，刑法第二百七十八條第一項
，判決如主文。
中      華      民      國      九十二      年    八    月      十二    日
                                    臺灣臺中地方法院刑事第一庭
                                        法  官  林  源  森
右正本證明與原本無異
如不服本判決，應於收受本判決後十日內向本院提出上訴書狀，其未敘述上訴理由者
，並得於提起上訴後十日內向本院補提理由書狀（均須按他造當事人之人數附繕本）
「切勿逕送上級法院」
                                        書記官
中      華      民      國      九十二      年    八    月      十四    日
附錄本案論罪科刑法條全文：
中華民國刑法第二百七十八條
 (重傷罪)
使人受重傷者，處五年以上十二年以下有期徒刑。
犯前項之罪因而致人於死者，處無期徒刑或七年以上有期徒刑。
第一項之未遂犯罰之。


司法院資訊處製作；財團法人民間司法改革基金會備份。
